【裁判字號】    94,訴,5906
【裁判日期】    950428
【裁判案由】    侵權行為損害賠償
【裁判全文】
臺灣臺北地方法院民事判決              94年度訴字第5906號
    原      告  甲○○
    訴訟代理人  林大華    律師
                張仁興    律師
                丁○○
    被      告  丙  ○
                乙○○
上列當事人間因刑事附帶民事訴訟請求侵權行為損害賠償事件，
經刑事庭移送前來（94年度附民字第140號裁定），本院於民國
95年4月7言詞辯論終結，判決如下：
    主      文
被告丙○應給付原告新臺幣壹拾伍萬元，及自民國九十四年六月
三十日起至清償日止，按週年利率百分之五計算之利息。
被告乙○○應給付原告新臺幣柒拾伍萬捌仟零參拾元，及自民國
九十四年六月三十日起至清償日止，按週年利息百分之五計算之
利息。
原告其餘之訴駁回。
訴訟費用由被告丙○負擔五分之一、被告乙○○負擔二分之一，
餘由原告負擔。
本判決第一項得假執行。但被告丙○以新台幣壹拾伍萬元供擔保
後，得免為假執行。
原告其餘假執行之聲請駁回。
    事      實
甲、原告方面
一、聲明：
  (一)被告丙○應給付原告新臺幣三十萬元，及自附帶民事起訴狀
    繕本送達被告丙○翌日起至清償日止，按週年利率百分之五
    計算之利息。
  (二)被告乙○○應給付原告新臺幣一百十萬八千零三十元，及自
    起訴狀繕本送達被告乙○○翌日起至清償日止，按週年利息
    百分之五計算之利息。
  (三)原告願供擔保，請准宣告假執行。
二、陳述：
  (一)原告與被告丙○為再婚夫妻，被告丙○於民國九十二年十一
    月十八日十一許，在台北市大安區○○○路○段八一號十一
    樓之五（下稱系爭房屋）住處，因家中瑣事爭執，被告丙○
    基於恐嚇之犯意，手持菜刀喝令原告閉嘴，並出言恫稱原告
    全身都是病，殺死很值得，使原告心生畏佈，精神大受打擊
    ，並已嚴重侵害原告之人格權，致原告受有精神及心理上之
    傷害，案經本院九十四年度易字第六七四號判決被告丙○恐
    嚇危害安全有罪在案。又被告丙○為原告配偶，兩人老年相
    遇，原告照顧家庭近十年，被告丙○兩次開刀住院亦由原告
    悉心照料，然其自九十二年起對原告屢次藉故不滿，嗣更對
    原告持刀恐嚇，復將系爭房屋換鎖不准原告進入家中，案經
    臺灣高等法院九十三年度家護抗字第一一五號裁定核發保護
    令在案，被告丙○之行為，致使原告精神受盡煎熬，原告爰
    依民法第一百九十五條規定，就被告丙○對原告之身體權及
    配偶關係之侵害，請求新臺幣（下同）三十萬元之非財產上
    損害賠償。
  (二)被告乙○○為被告丙○之子，明知其未設籍於系爭房屋，竟
    以其與原告有債務關係為由，阻礙原告將系爭房屋交付予買
    受人許書賓，然被告乙○○所稱之債務關係，經臺灣士林地
    方法院九十三年度訴字第六七七號、臺灣高等法院九十四年
    度上字第三○五號及最高法院九十四年度台上字第一八三五
    號裁定確認其與原告間並無債務關係在案。又被告乙○○基
    於竊佔之犯意，於九十三年四月二十六日委請不知情而在台
    北市無處可住之訴外人鄭立偉、陳仲雄及多名不詳人士，同
    意渠等無償居住於系爭房屋，並約定倘原告前來交屋，渠等
    須即通知被告乙○○前來處理，而訴外人陳仲雄則得自原告
    所清償之債務獲取報酬，致原告無法排除渠等之佔有以交屋
    予買受人，被告乙○○則獲得使渠等無償居住系爭房屋之利
    益，而不法侵害原告之權益。嗣原告於九十三年六月二十九
    日給付三十萬元予訴外人陳仲雄等，渠等始答應搬離系爭房
    屋，然原告卻因遲延交屋受有三十萬元之違約金損失，而被
    告乙○○就系爭房屋之竊佔行為，已侵害原告之居住權，更
    使原告受有財產上之損失，案經本院九十四年度易字第六七
    四號判決被告乙○○有罪在案。另被告乙○○教唆訴外人陳
    仲雄等人竊佔系爭房屋，原告為求渠等搬遷以履行契約，避
    免遭受更大損害所支出之三十萬元遷讓費用，及原告違約所
    給付之三十萬元違約金，均因被告乙○○教唆他人佔用系爭
    房屋所造成之損害，原告爰依民法第一百八十四條第一項前
    段及後段規定，請求被告乙○○賠償。再者，原告為被告乙
    ○○之直系姻親尊親屬，惟其竟以竊佔之方式，阻撓原告對
    系爭房屋行使權利及履行契約，造成原告精神上極大痛苦，
    致受有非財產上之損害，原告爰依民法第一百九十五條規定
    ，請求被告乙○○給付五十萬元之非財產上損害賠償。至被
    告乙○○教唆他人佔用系爭房屋，使原告於九十三年六月三
    十日始得交屋，於九十三年五月及六月之水、電、瓦斯費用
    八千零三十元，均由被告乙○○所造成之損害。是被告乙○
    ○共應賠償原告一百十萬八千零三十元。
三、證據：提出土地電子謄本二件、建立購屋協議書一件、授信
    本息收據八件、收據二件、補充協議書一件、瓦斯費收據一
    件、水費繳納證明單一件、電費收據函一件、轉帳收入傳票
    一件、存款取款憑條一件、成屋履約保證結案單一件、交屋
    繳費分算表一件（以上均影本）等件為證。
乙、被告方面：
一、被告丙○部分：
  (一)聲明：
  1.原告之訴駁回。
  2.如受不利判決，被告願供擔保，請准宣告免為假執行。
  (二)陳述：被告丙○與原告再婚多年，互相友愛。兩造於九十二
    年十一月十八日十一時許，在系爭房屋住處，因原告斥責被
    告丙○將量血壓計及使用說明書亂放而引起爭執，被告丙○
    斯時手持水果刀切柳丁，因不滿原告大聲吼叫，遂回頂原告
    係垃圾，然內心絕無加害原告生命之犯意，嗣原告不以為意
    離去，更於晚上與被告丙○至神旺飯店用餐，足證原告並未
    心生恐懼。況由臺灣高等法院九十三年度家護抗字第一一五
    號及最高法院九十四年度台抗字第二號裁定，亦可知被告丙
    ○當日行為僅屬不當行為，然絕無加害原告生命之犯意與犯
    行。另被告丙○縱經本院九十四年度第六七四號判決恐嚇危
    害安全有罪在案，惟被告丙○斯時僅係出言恐嚇，並無不法
    侵害原告之身體，原告主張其身體權受侵害，顯非事實。且
    當時僅有原告與被告丙○在場，原告主張其人格權受嚴重侵
    害，亦與事實不符，又況，原告係被告丙○之法定配偶，原
    告依民法第一百九十五條規定，就被告丙○對其身體權及配
    偶關係之侵害，請求三十萬元之非財產上損害賠償，於法不
    合。
  (三)證據：提出本院九十四年度第六七四號判決一件、刑事上訴
    理由狀、協議書一件、臺灣高等法院九十四年度上易字第一
    九七五號判決（以上均影本）等件為證。
二、被告乙○○部分：
    被告乙○○未於言詞辯論期日到場，亦未提出書狀作何聲明
    或陳述，僅於本院審理時到場稱其並無竊佔之行為，並請求
    駁回原告之請求。
    理      由
一、本件被告乙○○經合法通知，未於言詞辯論期日到場，核無
    民事訴訟法第三百八十六條所列各款情形，爰依原告聲請，
    由其一造辯論而為判決。
二、本件原告起訴主張其與被告丙○為再婚夫妻，被告丙○於九
    十二年十一月十八日十一許因細故與其爭執，竟持刀以威脅
    生命安全事項恐嚇，致其心生畏佈，精神大受打擊，刑事責
    任部分被告丙○業經判決有罪在案，此外，丙○亦曾多次限
    制其出入房屋，其乃向法院申請核發保護令，被告丙○之行
    為，使其精神受盡煎熬，為此依民法侵權行為規定，訴請被
    告賠償三十萬元之非財產上損害賠償，另被告乙○○為被告
    丙○之子，明知並未設籍於台北市大安區○○○路○段八一
    號十一樓之五房屋，竟以其與原告有債務關係不實事項為由
    ，阻礙原告將系爭房屋交付予買受人許書賓，且基於竊佔之
    犯意，與訴外人鄭立偉、陳仲雄及多名不詳人士，共同佔用
    系爭房屋致其因遲延交屋而須支付買受人三十萬元之違約金
    ，且為儘速取得房屋而給付三十萬元搬遷費予陳仲雄等人，
    被告乙○○上開竊佔行為業經刑事判決有罪在案，足見其確
    有竊佔之侵權行為，為此訴請被告賠償六十萬元之財產損失
    、五十萬元之精神上損害，以及因遲延交屋所支付之水、電
    、瓦斯費用八千零三十元等語；被告丙○則以其與原告爭執
    時，適因手持水果刀切柳丁，並無加害原告生命之犯意，兩
    造於當日晚間尚且共進晚餐，足證原告並未心生恐懼其行為
    或屬不當，然絕無加害原告生命之犯意與犯行，亦未侵害原
    告身體，原告主張其身體權受侵害，顯非事實，且當時僅有
    兩造在場，原告主張其人格權受嚴重侵害，自與事實不符，
    而兩造互為配偶，原告主張被告侵害其配偶權，亦屬無稽，
    其請求三十萬元之非財產上損害賠償，於法不合云云；被告
    乙○○則以其並無竊佔之犯意及客觀行為云云資為抗辯。
三、經查，本件原告與被告丙○間確有配偶關係，而兩造於九十
    二年十一月十八日十一許，在台北市大安區○○○路○段八
    一號十一樓之五住處，因家中瑣事爭執，斯時被告丙○確有
    手持水果刀，上開事實為兩造所不爭執，堪信為真實。被告
    丙○辯稱其當時雖持刀與原告爭執，惟並無恐嚇或加害原告
    生命意思云云。然查，有關被告丙○恐嚇原告部分事實，業
    經本院刑事庭及台灣高等法院調查證據屬實，此有本院九十
    四年度易字第六七四號判決及台灣高等法院九十四年度上易
    字第一九七五號判決影本在卷可稽。而依台灣高等法院上開
    判決記載，該法院在審酌原告之指訴及被告丙○親書之切結
    書內容後，認為被告丙○確有出言恐嚇原告犯行（參上開判
    決第七、八頁），而被告丙○對於其何以書立上開內容對其
    不利之切結書一節亦無法說明原委，顯見原告之指訴非虛，
    是被告丙○侵權行為部分之事實應可確認。本件原告因受被
    告持刀出言恐嚇，心生畏懼乃人情之償，是本件原告依侵權
    行為法律關係訴請被告賠償非財產上損害，本院審酌兩造身
    分、地位、經濟能力及配偶關係等情，認為被告應賠償原告
    之損害金額，以新台幣十五萬元為當，是原告在此範圍以內
    之請求，及起訴狀繕本送達翌日即九十四年六月三十日起至
    清償日止，按週年利率百分之五計算之利息，為有理由，應
    予准許。至逾此範圍以外之主張，即失所依據，應予駁回。
三、另有關被告乙○○竊佔系爭房屋部分，經查，系爭房屋確實
    登記為原告所有，此有台北市大安地政事務所電子謄本影本
    在卷可稽（參原證一），被告乙○○雖辯稱其並未竊佔系爭
    房屋云云，惟有關被告乙○○竊佔房屋之事實，亦經本院及
    台灣高等法院上開判決調查屬實，依台灣高等法院上開判決
    記載，原告曾因乙○○佔用系爭房屋，無法入內事由，向臺
    北市政府警察局大安分局報案，有報案紀錄表附卷可考，又
    證人陳仲雄亦曾證稱其受乙○○告知至系爭房屋居住管理，
    且乙○○另曾通知其他友人前來居住，另買屋者即證人許書
    賓、張秀齡亦曾到庭證稱前往看屋時，確實見到有人佔用系
    爭房屋，而乙○○亦曾因佔屋者電話通知來到現場，許書賓
    為此還曾建議原告給予居住者三十萬元搬遷費等語，足見占
    用系爭房屋之人與被告乙○○有關，再者，乙○○自丙○處
    受領系爭房屋鑰匙，若非被告乙○○將系爭房屋之鑰匙交付
    前述占用之人，該等人如何能夠進入系爭房屋，乃認上開期
    間占用系爭房屋之人係受被告乙○○之指示而為，乙○○自
    應負竊佔罪責，是有關被告乙○○無權侵占系爭房屋之侵權
    行為當可確認。而原告為期早日將系爭房屋交付買方許書賓
    ，曾交付三十萬元搬遷費予陳仲雄等人，並曾因遲延交屋交
    付三十萬元違約金予許書賓，上開事實除經許書賓於刑事庭
    調查時到庭證述屬實外，並有陳仲雄出具之收據一紙及原告
    與許書賓簽訂之補充協議書一紙等附卷可考，足見原告確實
    因為被告乙○○之無權佔用行為受有損害，另原告因被告乙
    ○○無權佔用，致無法儘早交付系爭房屋，而額外支付水、
    電、瓦斯費用等情，亦有瓦斯費收據聯、水費繳納證明書店
    費繳費證明單等影本在卷供參（參原證八），是本件原告訴
    請被告乙○○賠償六十萬八千零三十元部份，即屬有據，應
    予准許。另原告指稱其因被告之侵權行為，致受有精神上損
    害，就此部分訴請被告乙○○賠償五十萬元等語，本院審酌
    兩造身分、地位、經濟能力及姻親關係等情，認為被告乙○
    ○應賠償原告之損害金額，亦以新台幣十五萬元為當，是原
    告在此範圍以內之請求，及起訴狀繕本送達翌日即九十四年
    六月三十日起至清償日止，按週年利率百分之五計算之利息
    ，為有理由，應予准許。至逾此範圍以外之主張，即失所依
    據，應予駁回。
四、假執行之宣告
    本件兩造均陳明願供擔保，請准宣告假執行或免為假執行，
    於原告勝訴範圍內，經核兩造聲請均無不合，爰酌定相當擔
    保金額准許之。而有關原告對被告丙○請求之金額部分，原
    告勝訴之金額為十五萬元，未逾五十萬元，自應由本院依職
    權逕為准予假執行之宣告。至原告敗訴部份，其假執行之聲
    請即失所附麗，應併予駁回，附此敘明。
結論：本件原告之訴為一部有理由，一部無理由，依民事訴訟法
第七十九條、第三百八十五條第一項、第三百九十條第二項、第
三百九十二條第二項，判決如主文。
中      華      民      國    95    年   4   月  28  日
                          民事第二庭法  官  汪漢卿
以上正本係照原本作成
如對本判決上訴，須於判決送達後20日內向本院提出上訴狀
中      華      民      國    95    年   4   月  28  日
                                    書記官  許婉如


司法院資訊處製作；財團法人民間司法改革基金會備份。
